臺灣苗栗地方法院民事小額判決  
111年度苗小字第84號
原      告  邱冠群  
被      告  吳育杰  
上列當事人間請求侵權行為損害賠償事件，本院於民國111年2月
22日言詞辯論終結，判決如下：
    主  文
原告之訴駁回。
訴訟費用由原告負擔。
    事實及理由
壹、程序部分：
    按訴狀送達後，原告不得將原訴變更或追加他訴，但請求之
    基礎事實同一者不在此限（民事訴訟法第255條第1項第2 款
    ）。則原告起訴主張依民法第179條、第197條第2項規定向
    被告請求（苗小卷第16頁、第65至66頁），復於言詞辯論期
    日基於同一基礎事實另主張依同法第184條第1項前段故意侵
    權行為向被告請求（苗小卷第67、69頁），依上開規定，原
    告追加請求權基礎，應予准許。
貳、實體方面：
一、原告主張：被告有將其國民身分證交付他人，並申辦橘子支
    行動支付股份有限公司（下稱橘子支公司）會員帳號「face
    999baby」；而原告於民國107年10月17日，接獲詐騙集團以
    電話佯稱網路購物設定錯誤云云詐騙，致原告分別於同日晚
    上8時41分、59分許，將新臺幣（下同）5萬元、5萬元匯入
    被告申辦上開會員帳號下之虛擬帳號000-0000000000000000
    、000-0000000000000000號帳戶內，並經被告分別與樂點股
    份有限公司（下稱樂點公司）交易消費5萬元、5萬元，爰依
    民法第179條、第197條第2項，及同法第184條第1項前段故
    意侵權行為向被告請求返還上開匯入之款項共計10萬元等語
    。並聲明：被告應給付原告10萬元，及自起訴狀繕本送達翌
    日起至清償日止，按年息5%計算之利息。
二、被告則以：被告有於103年間及108年2月下旬遺失錢包，並
    於103年5月13日、108年11月20日申請補發國民身分證，上
    開會員帳號並非被告申辦，認證之電話亦非被告申請，被告
    國民身分證係遭盜用，被告並未使用上開會員帳號，否認原
    告主張及請求等語，資為抗辯。並聲明：㈠原告之訴駁回、㈡
    如受不利判決，願供擔保請准宣告免為假執行。
三、兩造協議簡化爭點如下（苗小卷第68頁）：
　㈠不爭執事項
  ⒈原告有於107年10月17日晚上6時許，接獲詐騙電話後因而陷
    於錯誤，分別於同日晚上8時36分許、8時59分許以跨行繳費
    功能將5萬元、5萬元分別匯入帳號000-0000000000000000、
    000-0000000000000000號虛擬帳戶內（警卷第6至10頁、第4
    0至41頁）。
  ⒉上開二虛擬帳戶對應之會員資料（即上開會員帳號）名義均
    係被告，而該二筆匯款於匯入後，即以一般訂單交易方式支
    付予樂點股份有限公司（苗小卷第23頁）。
  ⒊被告涉嫌詐欺案件，業經苗栗地檢檢察官以108年度偵字第62
    38號為不起訴處分確定（苗小卷第25至27頁）。
  ㈡爭執事項
　  上開二虛擬帳戶所對應之上開會員帳號是否為被告交付所有
    之國民身分證所申辦？原告匯款至上開二虛擬帳戶，被告是
    否無法律上原因，因而受有利益？原告依民法第179條、第1
    97條第2項、侵權行為規定請求被告賠償10萬元本息，有無
    理由？
四、本院之判斷：
　㈠按無法律上之原因而受利益，致他人受損害者，應返還其利
    益。雖有法律上之原因，而其後已不存在者，亦同（民法第
    179條）；又因故意或過失，不法侵害他人之權利者，負損
    害賠償責任（同法第184條第1項前段）；再損害賠償之義務
    人，因侵權行為受利益，致被害人受損害者，於前項時效完
    成後，仍應依關於不當得利之規定，返還其所受之利益於被
    害人（同法第197條第2項）。次按當事人主張有利於己之事
    實者，就其事實有舉證之責任（民事訴訟法第277條本文）
    。從而原告主張被告具有交付國民身分證、申辦上開會員帳
    戶之故意侵權行為，並因而獲有原告匯入共計10萬元之利益
    等情，既為被告所否認（苗小卷第67至70頁），原告即應就
    該等有利於己之事實，負舉證之責。
　㈡經查：
　⒈經本院曉諭原告舉證後，其主張依橘子支公司申辦會員帳號
    之流程，須提供身分證字號及身分證發證日期驗證，而被告
    確為上開會員帳號之名義人，故被告有交付其國民身分證予
    他人，並有申辦上開會員帳號，且依該帳號交易紀錄，有於
    原告匯款後消費，被告應就該帳戶交易負責等語（苗小卷第
    66至69頁）。
　⒉然經另案函詢橘子支公司，該公司表示上開會員帳號於申請
    註冊時已進行手機及身分驗證程序，而手機驗證已正確輸入
    發送至門號0000000000號之簡訊OTP驗證密碼，另於該公司A
    PP上輸入身分證字號、該身分證換補發及發證地點類別等資
    料，該公司再透過財團法人金融聯合徵信中心驗證身分證字
    號之換補發相關資料真偽，另升級為該公司第二類使用者須
    完成金融帳戶驗證，會員資料「吳○杰」與綁定金融帳戶所
    有人須為同一人，申請時須輸入分行名稱及銀行存款帳號，
    進行銀行存款帳號認證作業（以成功實名匯入個人使用者帳
    戶1元為方式）以完成金融帳戶之驗證程序，而上開會員帳
    號儲值之金額已全數消費於樂點公司，並無提領款項至該帳
    號註冊驗證之金融機構帳戶（偵6238卷第9至10頁橘子支公
    司108年11月22日函文及所附上開會員帳號資料）。則：
　⑴被告業於另案警詢供稱：我於107年6月間因家中需款，於網
    路上看到辦理貸款廣告，對方自稱中國信託代辦業務員，之
    後透過通訊軟體「LINE」談論相關事宜，對方要我提供國民
    身分證、健保卡雙證件、金融帳號、薪轉證明審核，我就將
    國民身分證、健保卡雙證件、中華郵政帳號翻拍後傳送予對
    方，對方還說要寄錢到我的帳號以利公司審核通過，之後就
    沒下文，我懷疑是此時被拿去盜辦資料及從事詐騙等語（警
    卷第3頁）。故被告雖有傳送其國民身分證及中華郵政帳號
    予他人，然主觀上是否係出於詐騙之意思提供，抑或僅係出
    於辦理貸款目的所提供，仍屬有疑。
　⑵又上開會員帳號申辦時所填載之門號0000000000號，申登人
    係越南國人Nguyen Duc Trong（偵6238卷第23至24頁遠傳預
    付卡客戶資料表），而該人於另案供稱其並未辦理該門號，
    亦不認識被告等語（偵6238卷第31頁反面），難認該門號與
    被告具有關聯性，故依上開橘子支公司函文所述，難認上開
    會員帳號申辦時，係由被告接收手機驗證簡訊OTP驗證密碼
    並輸入；且上開會員帳號之驗證銀行帳戶雖係被告之中華郵
    政帳戶（偵6238卷第14頁），然依上開橘子支公司函文所述
    ，金融帳戶驗證時，僅需輸入分行名稱及與會員資料同一人
    之銀行存款帳號，另匯入1元認證，審酌被告既自承係因貸
    款而提供其中華郵政帳戶予他人，他人取得被告帳戶之分行
    名稱、銀行存款帳號並據以輸入，亦難認係被告所為；又經
    另案調取不爭執事項⒈、⒉原告分別匯入款項，及上開會員帳
    號分別消費時之網路IP位置紀錄，分別為192.168.99.254、
    153.126.166.202（偵6238卷第13至14頁橘子支公司108年12
    月20日函文及所附資料），然經查詢後，前者查無位置資訊
    、後者則位於日本國千葉縣（偵6238卷第29頁IP位置查詢紀
    錄），亦無證據證明上開款項匯入、消費時，係由被告所為
    。
　⒊綜上，被告雖於另案自承其有傳送國民身分證及中華郵政帳
    號予他人，然並無證據證明其主觀上係出於詐騙意思而交付
    ，且上開會員帳號手機驗證及交易IP位置均無從認定係被告
    所為，難認被告有申辦上開會員帳號，並取得原告所匯入之
    款項後消費殆盡。從而依原告舉證，既未能認定被告有何故
    意侵權行為，亦無從認定被告有獲取原告所匯入之款項，故
    原告依民法第179條、第197條第2項，及同法第184條第1項
    前段故意侵權行為，請求被告賠償10萬元本息，均屬無據，
    應予駁回。
五、本件事證已臻明確，兩造其餘攻擊防禦方法，經審酌結果，
    與本件判決結論均無影響，爰不一一論述，附此敘明。
六、訴訟費用分擔之依據：民事訴訟法第78條。
中　　華　　民　　國　　111 　年　　2 　　月　　24　　日
                  苗栗簡易庭  法  官  劉奕榔
以上正本係照原本作成。
如不服本判決，應於判決送達後20日內，以判決違背法令為理由
，向本院提出上訴狀並表明上訴理由，及須按他造當事人之人數
附繕本。如委任律師提起上訴者，應一併繳納上訴裁判費。
上訴理由應表明：
一、原判決所違背之法令及其具體內容。
二、依訴訟資料可認為原判決有違背法令之具體事實。
如未表明上訴理由者，應於上訴後20日內向本院提出上訴理由。
當事人如對本件訴訟內容有所疑義，得聲請閱卷。
                              書記官  江秋靜
中　　華　　民　　國　　111 　年　　2 　　月　　24　　日